【裁判字號】    92,訴,1949
【裁判日期】    921118
【裁判案由】    違反野生動物保育法等
【裁判全文】
臺灣高雄地方法院刑事判決                        九十二年度訴字第一九四九號
    公  訴  人  臺灣高雄地方法院檢察署檢察官
    被      告  甲○○
                丙○○
                丁○○
                乙○○
                戊○○
右列被告等因違反野生動物保育法等案件，經檢察官聲請簡易判決處刑（九十二年度
偵字第三八七二、八七五四號），本院簡易庭認不宜以簡易判決處刑為之，簽移本院
刑事庭以通常程序審理，並經本院裁定由受命法官獨任進行簡式審判程序，本院判決
如左：
    主  文
甲○○、丁○○共同未經許可，持有可發射子彈具有殺傷力之土造長槍，各處有期徒
刑壹年肆月，併科罰金新臺幣壹拾萬元，罰金如易服勞役，均以新臺幣玖佰元（即銀
元佰元）折算壹日，緩刑肆年。扣案之土造長槍壹支（槍枝管制號碼：00000
00000號），及已死亡山羌壹隻（僅剩餘四肢及驅幹部分），均沒收。
丙○○、乙○○、戊○○共同未經許可，持有可發射子彈具有殺傷力之土造長槍，各
處有期徒刑壹年貳月，併科罰金新臺幣壹拾萬元，罰金如易服勞役，均以新臺幣玖佰
元（即銀元佰元）折算壹日。緩刑肆年。扣案之土造長槍壹支（槍枝管制號碼：0
000000000號），及已死亡山羌壹隻（僅剩餘四肢及驅幹部分），均沒收。
    事  實
一、甲○○、丁○○、丙○○、乙○○、戊○○，明知未經許可，不得持有槍枝、子
    彈及山羌係保育類野生動物，且其族群量未逾越環境容許量，又未基於學術研究
    或教育目的而經主管機關許可，不得獵捕，竟基於共同犯意之聯絡，於民國九十
    二年二月十二日下午，未經許可，共同持有甲○○於九十一年十月間，在高雄縣
    桃源鄉勤和村山區撿拾他人丟棄可發射子彈具殺傷力之土造長槍一枝（槍枝管制
    編號為：0000000000號），及丁○○於八十八年間在其位於高雄縣桃
    源鄉勤和村勤和巷二號住處附近撿拾他人丟棄具有殺傷力之子彈一顆，至高雄縣
    桃源鄉梅山村玉山事業區第三十六林班處之非野生動物保護區，由丁○○以上開
    土造長槍及子彈一顆，獵殺珍貴稀有保育類野生動物山羌一隻，得手後，丁○○
    將該已死亡之山羌用番刀分解並加以火烤，渠五人當場將山羌頭部及內臟分食，
    並將剩餘之山羌屍體置於飼料袋內帶回，嗣於同日二十時三十分，在高雄縣桃源
    鄉○○道七公里處，為警當場查獲甲○○、丁○○、丙○○、乙○○、戊○○五
    人，並扣得前開土造長槍一支及已死亡山羌一隻（僅剩餘四肢及驅幹部分），番
    刀一把（含刀鞘），及飼料袋一只。
二、案經高雄縣政府警察局六龜分局報告台灣高雄地方法院檢察署檢察官聲請簡易判
    決處刑。
    理  由
一、右述犯罪事實業據被告甲○○、丁○○、丙○○、乙○○、戊○○坦承不諱，而
    扣案之已死亡山羌一隻，其品種屬偶蹄目鹿科，為中央主管機關行政院農業委員
    會公告之第二類珍貴稀有野生動物，業經證人即嘉義林管處玉井工作站天池分站
    技術士庚○○證述在卷，並有保育類野生動物名錄二紙在卷足參。此外，並有贓
    物認領保管單、行政院農委會嘉義林區管理處台南工作站委託書、山羌屍體照片
    三張，及扣案之土造長槍一支、番刀一把、飼料袋一只可資佐證。而被告等共同
    持有之土造長槍一支，經送內政部警政署刑事警察局鑑定結果認：「送鑑土造長
    槍一支（槍枝管制編號0000000000），認係由具擊發機構之木質槍身
    加裝土造槍管之長槍，以打擊底火（藥）引爆槍管內火藥為發射動力，機械功能
    良好，可供擊發使用，認具殺傷力。」，有該局九十二年四月九日刑鑑字第○九
    二○○三○六五九號槍彈鑑定書一份及所附照片四張在卷可考（見偵查卷二四至
    二八頁）；又被告等五人共同持有之子彈一顆，雖已因用於射殺山羌而滅失，然
    被告等人係使用扣案土造長槍擊發該顆子彈射擊山羌頭部，而使山羌一槍斃命，
    既為被告五人等所一致坦承，則該顆子彈顯具有殺傷力無疑。是本件事證明確，
    被告甲○○等五人之犯行堪以認定。
二、核被告甲○○、丁○○、丙○○、乙○○、戊○○等五人所為，係犯槍砲彈藥刀
    械管制條例第十一條第四項之未經許可持有可發射子彈具有殺傷力之土造長槍罪
    、同條例第十二條第四項之未經許可持有子彈罪及野生動物保育法第四十一條第
    一項第一款、第二款之罪。被告等五人一行為持有槍枝及子彈，為想像競合犯，
    應依刑法第五十五條之規定，從一重之槍砲彈藥刀械管制條例第十一條第四項未
    經許可持有可發射子彈具有殺傷力之土造長槍罪處斷。另被告等五人一獵捕保育
    類野生動物山羌行為，觸犯野生動物保育法第四十一條第一項第一款、第二款二
    罪名，為想像競合犯，應依刑法第五十五條之規定，從一重之野生動物保育法第
    四十一條第一項第一款未具族群量逾越環境容許量之條件，獵捕保育類野生動物
    罪處斷。而被告等五人所犯前上述之槍砲彈藥刀械管制條例第十一條第四項之未
    經許可持有可發射子彈具有殺傷力之土造長槍罪及野生動物保育法第四十一條第
    一項第一款之未具族群量逾越環境容許量之條件獵捕保育類野生動物罪間，有方
    法結果之牽連關係，為牽連犯，應從一重之未經許可持有可發射子彈具有殺傷力
    之土造長槍罪處斷。被告甲○○、丁○○、丙○○、乙○○、戊○○就上述犯行
    ，有犯意聯絡及行為分擔，為共同正犯。又槍砲彈藥刀械管制條例第八條第四項
    之「獵槍」係指制式獵槍，被告等未經許可持有之扣案槍枝，經鑑定係土造長槍
    ，非屬槍砲彈藥刀械管制條例第八條之制式獵槍，有前述內政部警政署刑事警察
    局槍彈鑑定書及高縣縣警察局九十二年八月二十九日高縣刑鑑字第○九二○○三
    七三六八號函在卷可證，公訴人就被告五人此部分認係犯槍砲彈藥刀械管制條例
    第八條第四項之未經許可持有獵槍罪，容有未洽，起訴法條應予變更。公訴人雖
    未論及被告等五人觸犯野生動物保育法第四十一條第一項第二款之未基於學術研
    究或教育目的而經主管機關許可，獵捕保育類野生動物罪，惟於起訴事實中已論
    及被告等五人非法獵捕保育類野生動物，本院自得加以審究。另槍砲彈藥刀械管
    制條例第二十條第一項前段之規定，必原住民未經許可、製造、運輸、陳列或持
    有者，為自製之獵槍，並供作生活工具之用者，始得減輕或免除其刑。苟其運輸
    、陳列或持有者，並非自製之獵槍，縱其係供作生活工具之用，亦不符該項減免
    其刑之要件（最高法院九十年度台非字第六八號判決參照）。是被告甲○○、丁○○、丙○○、乙○○、戊○○雖為布農族原住民，然渠等所共同持有之土造長
    槍既係甲○○於於九十一年十月間，在桃源鄉勤和村山區撿拾而持有，並非自己
    製造之獵槍，有如前述，則渠等之行為自與槍砲彈藥刀械管制條例第二十條第一
    項所定減輕或免除其刑之所要件不合，附此敘明。本院審酌被告等持有具有殺傷
    力之土造長槍，獵捕保育類野生動物，固有違反生態保育，但其動機尚稱單純，
    並非用以危害社會治安，且被告等均為高雄縣內布農族原住民，本有狩獵之生活
    習性，又坦承犯行，其犯罪後態度尚稱良好，所生危害非大及甲○○非法持有扣
    案之土造長槍及丁○○非法持有子彈之時間較長、及參與犯罪之程度等一切情狀
    ，分別量處被告甲○○、丁○○、丙○○、乙○○、戊○○如主文所示之刑，並
    均就併科罰金部分諭知易服勞役之折算標準。查被告甲○○、丁○○、丙○○、
    乙○○、戊○○前未曾受有期徒刑以上刑之宣告，有台灣高雄地方法院檢察署刑
    案資料查註紀錄表附卷可稽，因一時失慮，偶罹刑典，經此偵審教訓及刑之宣告
    後，應知警惕而無再犯之虞，本院因認暫不執行其所受之刑為當，均併予以宣告
    緩刑四年。扣案之土造長槍一枝（槍枝管制編號為：0000000000號）
    ，及已死亡山羌一隻，分別依野生動物保護法第五十二條第一項後段及同條第一
    項前段宣告沒收。另扣案之番刀一把（含刀鞘）、飼料袋一只，雖據被告丁○○
    陳稱為其所有，然既是被告丁○○以扣案土造長槍擊斃山羌後，將山羌屍體分解
    及攜帶使用，並非獵殺野生保育動物犯罪所用之物，爰不另宣告沒收。至子彈一
    顆為被告等所擊發已滅失，業據被告等供承在卷，爰不亦為沒收之宣告。
三、本件被告所犯係死刑、無期徒刑、最輕本刑為三年以上有期徒刑以外之罪，其於
    準備程序中就被訴事實為有罪之陳述，經法官告知簡式審判程序之旨，並聽取公
    訴人及被告之意見後，認為適宜由受命法官獨任進行簡式審判程序，依刑事訴訟
    法第二百七十三條之一第一項規定，裁定由受命法官獨任進行簡式審判程序，附
    此敘明。
據上論斷，應依刑事訴訟法第二百九十九條第一項前段、第二百七十三條之一第一項
、第三百條，槍砲彈藥刀械管制條例第十一條第四項、第十二條第四項，野生動物保
育法第四十一條第一項第一款、第二款、第十八條第一項第一款、第二款、第五十二
條第一項，刑法第十一條、第二十八條、第五十五條、第七十四條第一款、第四十二
條第二項，罰金罰鍰提高標準條例第二條、現行法規所定貨幣單位折算新臺幣條例第
二條，判決如主文。
本案經檢察官己○○到庭執行職務。
中    華    民    國    九十二    年      十一      月        十八      日
                                  臺灣高雄地方法院刑事第十二庭
                                      法  官  陳  億  芳
右正本證明與原本無異。
如不服本判決，應於判決送達後十日內，向本院提出上訴狀。
                                      書記官  李  梅  芬
中    華    民    國    九十二    年      十一      月        十九      日
附錄本判決論罪之法條：
野生動物保育法第十八條
保育類野生動物應予保育，不得騷擾、虐待、獵捕、宰殺或為其他利用。
但有下列情形之一，不在此限：
一  族群量逾越環境容許量者。
二  基於學術研究或教育目的，經中央主管機關許可者。
前項第一款保育類野生動物之利用，應先經地方主管機關許可；其可利用
之種類、地點、範圍及利用數量、期間與方式，由中央主管機關公告之。
前二項申請之程序、費用及其他有關事項，由中央主管機關定之。
野生動物保育法第四十一條
有下列情形之一，處六月以上五年以下有期徒刑，得併科新台幣二十萬元
以上一百萬元以下罰金：
一  未具第十八條第一項第一款之條件，獵捕、宰殺保育類野生動物者。
二  違反第十八條第一項第二款規定，未經中央主管機關許可，獵捕、宰
    殺保育類野生動物者。
三  違反第十九條第一項規定，使用禁止之方式，獵捕、宰殺保育類野生
    動物者。
於劃定之野生動物保護區內，犯前項之罪者，加重其刑至三分之一。
以犯第一項之罪為常業者，處一年以上七年以下有期徒刑，得併科新台幣
五十萬元以上二百五十萬以下罰金。
第一項之未遂犯罰之。
槍砲彈藥刀械管制條例第十一條
未經許可，製造、販賣或運輸第四條第一項第一款所稱其他可發射金屬或
子彈具有殺傷力之各式槍砲者，處五年以上有期徒刑，併科新臺幣一千萬
元以下罰金。
未經許可，轉讓、出租或出借前項所列槍砲者，處三年以上十年以下有期
徒刑，併科新臺幣七百萬元以下罰金。
意圖供自己或他人犯罪之用，而犯前二項之罪者，處無期徒刑或七年以上
有期徒刑，併科新臺幣一千萬元以下罰金。
未經許可，持有、寄藏或意圖販賣而陳列第一項所列槍砲者，處一年以上
七年以下有期徒刑，併科新臺幣七百萬元以下罰金。
第一項至第三項之未遂犯罰之。
槍砲彈藥刀械管制條例第十二條
未經許可，製造、販賣或運輸子彈者，處一年以上七年以下有期徒刑，併
科新台幣五百萬元以下罰金。
未經許可，轉讓、出租或出借子彈者，處六月以上五年以下有期徒刑，併
科新台幣三百萬元以下罰金。
意圖供自己或他人犯罪之用，而犯前二項之罪者，處三年以上十年以下有
期徒刑，併科新台幣七百萬元以下罰金。
未經許可，持有、寄藏或意圖販賣而陳列子彈者，處五年以下有期徒刑，
併科新台幣三百萬元以下罰金。
第一項至第三項之未遂犯罰之。


司法院資訊處製作；財團法人民間司法改革基金會備份。
